臺灣高雄地方法院刑事判決
111年度審交易字第789號
公  訴  人  臺灣高雄地方檢察署檢察官
被      告  劉志堯



上列被告因公共危險等案件，經檢察官提起公訴（111年度調偵
字第494號），被告於準備程序中對被訴事實為有罪之陳述，經
本院裁定改依簡式審判程序審理，判決如下：
    主  文
劉志堯犯不能安全駕駛動力交通工具罪，處有期徒刑拾月。又犯
無駕駛執照駕車因過失致人傷害罪，處有期徒刑叁月，如易科罰
金，以新臺幣壹仟元折算壹日。
    事  實
一、劉志堯未考領有合格機車駕駛執照，其於民國111年4月24日1
    0時許，在高雄市西子灣堤防邊釣魚時，飲用啤酒後，已致
    使體內酒精濃度逾越法定標準而處於不能安全駕駛之狀態，
    竟仍於同日16時許，基於服用酒類不能安全駕駛動力交通工
    具之犯意，騎乘車牌號碼000-0000號普通重型機車上路。嗣
    於同日16時30分許，沿著高雄市鹽埕區七賢三路由南往北方
    向騎乘，行經七賢三路56、58號前時，其本應注意酒後不得
    騎車，且應注意車前狀況並隨時採取必要之安全措施，且當
    時天氣晴、日間自然光線、柏油路面乾燥、無缺陷、無障礙
    物、視距良好，亦無不能注意之情事，竟因酒精影響其判斷
    能力而疏於注意，自後方追撞行駛於其前方，由曾梅菁騎乘
    之車牌號碼000-000號普通重型機車，致曾梅菁人車倒地，
    並受有兩膝挫傷、兩小腿挫傷、兩踝挫傷、兩足挫傷及多處
    擦傷等傷害。嗣經警到場處理，劉志堯於有偵查犯罪職權之
    機關或公務員尚不知何人犯罪前，即向前往處理之員警坦承
    肇事而接受裁判，到場處理員警並於同日16時38分對劉志堯
    實施酒測，測得劉志堯吐氣中所含酒精濃度達每公升1.07毫
    克，而悉上情。
二、案經曾梅菁訴由高雄市政府警察局鹽埕分局報告臺灣高雄地
    方檢察署檢察官偵查起訴。
    理  由
一、程序部分
    本件被告劉志堯所犯非死刑、無期徒刑、最輕本刑為3年以
    上有期徒刑之罪，或高等法院管轄第一審之案件，且被告對
    被訴事實為有罪之陳述，經告以簡式審判程序之旨，並聽取
    檢察官、被告之意見後，本院裁定改依簡式審判程序進行審
    理，是本件之證據調查，依刑事訴訟法第273條之2規定，不
    受同法第159條第1項、第161條之2、第161條之3、第163條
    之1及第164條至第170條規定之限制。
二、認定事實所憑之證據及理由
  ㈠上開事實，業據被告於警詢、偵查及本院審理時均坦承在卷
    ，核與告訴人曾梅菁於警詢、偵查中之指訴情節相符，復有
    道路交通事故現場圖、道路交通事故調查報告表㈠、㈡-1、車
    禍現場照片、事發時後方機車騎士提供之行車紀錄器檔案及
    翻拍照片、被告之酒精測試單、告訴人之阮綜合醫療社團法
    人阮綜合醫院診斷證明書等件在卷可稽，足認被告之自白與
    事實相符。
  ㈡按駕駛人飲用酒類後不得駕車，且行駛時，駕駛人應注意車
    前狀況，並隨時採取必要之安全措施，道路交通安全規則第
    94條第3項、第114條第2款分別定有明文。查被告雖未考領
    有合格駕駛執照，有證號查詢機車駕駛人資料1份存卷可查
    （見本院111年度審交易第789號卷【下稱本院卷】第27頁）
    ，然其要屬具有一般智識程度之人，且實際上亦已騎乘普通
    重型機車上路，自應注意上開行車規範，而依當時天候晴，
    日間自然光線，柏油路面乾燥、無缺陷、無障礙物，視距良
    好等情，有道路交通事故調查報告表㈠在卷可稽，並無不能
    注意之情事，然被告疏未注意即此，貿然酒後騎車上路且未
    注意車前狀況，而追撞前方由告訴人騎乘之機車，對本件車
    禍應有過失甚明。再者，告訴人確因而受有兩膝挫傷、兩小
    腿挫傷、兩踝挫傷、兩足挫傷及多處擦傷等傷害乙節，有阮
    綜合醫療社團法人阮綜合醫院診斷證明書在卷可憑，堪認被
    告之過失行為與告訴人所受傷害之結果間，具有相當因果關
    係，故本件事證明確，被告前揭犯行，洵堪認定，應依法論
    科。
三、論罪科刑
  ㈠查被告本件飲用酒類後駕車致告訴人受傷之行為，固同時符
    合道路交通管理處罰條例第86條第1項所指「酒醉駕車」之
    加重事由，然刑法第185條之3第1項第1款已規定行為人吐氣
    所含酒精濃度達每公升0.25毫克仍駕駛動力交通工具上路之
    情形須加以處罰，倘再認其「酒醉駕車」之行為符合道路交
    通管理處罰條例第86條第1項之規定，應依該條項之規定加
    重，就行為人「酒醉駕車」之單一行為顯有重複評價之嫌（
    臺灣高等法院暨所屬法院105年法律座談會刑事類提案第33
    號決議意見參照）。是以被告酒醉駕車部分既已成立刑法第
    185條之3第1項第1款之罪名予以處罰，其所為過失傷害罪部
    分，揆諸上開說明，即毋庸再適用道路交通管理處罰條例第
    86條第1項之「酒醉駕車」加重其刑之規定。
  ㈡被告於本件交通事故發生時，係屬無照駕駛之人，已如前述
    ，則被告既無駕駛執照，仍騎乘機車因而肇事致告訴人受傷
    ，自應依道路交通管理處罰條例第86條第1項之規定加重其
    刑。
  ㈢核被告所為，係犯刑法第185條之3第1項第1款之不能安全駕
    駛動力交通工具罪及道路交通管理處罰條例第86條第1項、
    刑法第284條前段之汽車駕駛人無駕駛執照駕車因過失傷害
    人罪，被告涉犯過失傷害罪部分，應依道路交通管理處罰條
    例第86條第1項規定加重其刑。被告所犯上開酒後不能安全
    駕駛罪及無駕駛執照駕車因過失致人傷害罪間，犯意各別，
    行為互殊，應予分論併罰。起訴意旨認被告係犯刑法第284
    條前段之過失傷害罪部分，容有未洽，惟因社會基本事實同
    一，自應由本院依法變更法條，並經本院於審理程序時告知
    被告上開罪名（見本院卷第55頁），以保障其權利。
  ㈣另被告於肇事後，報案人或勤指中心轉來資料未報明肇事人
    姓名，處理人員前往現場處理時，被告在場，並當場坦承為
    肇事者，有高雄市政府警察局道路交通事故肇事人自首情形
    紀錄表附卷可考，符合自首之要件，爰依刑法第62條前段規
    定，減輕其刑，並與前開無駕駛執照駕車過失致人傷害罪之
    加重部分，依刑法第71條第1項之規定先加後減之。至就不
    能安全駕駛之部分，細究全案卷證，未見被告有於警方對其
    施以酒測前即向有偵查權之員警自首的情形，故無自首規定
    之適用，附此敘明。
  ㈤爰以行為人之責任為基礎，審酌被告前於94年、101年(2次)
    、108年、111年3月間均有酒後駕車經法院判處罪刑之紀錄
    ，有臺灣高等法院被告前案紀錄表、臺灣屏東地方法院111
    年度交易字第187號刑事判決書在卷可參，竟仍不知戒慎，
    再度於飲用酒類達不能安全駕駛之程度後，率然無照騎乘普
    通重型機車行駛於市區道路，漠視道路往來人車生命、身體
    、財產安全，並因而肇事，致告訴人受有身體、財產上之損
    害，且其迄今尚未適度賠償告訴人所受之損害，所為實有不
    該；惟念被告犯後坦承犯行，兼衡被告違反注意義務之過失
    程度、告訴人所受之傷勢部位、嚴重程度，並考量被告於本
    院自述之學經歷、職業、家庭生活狀況（事涉個人隱私不予
    揭露，詳見本院卷第67頁），及檢察官針對被告涉犯不能安
    全駕駛部分，因被告有多次酒後駕車罪前科，最近一次是在
    108年4月，經法院判處有期徒刑8月，於109年7月4日執行完
    畢，111年3月再犯，經法院判刑有期徒刑10月，又於111年4
    月24日再犯本案，而具體求刑有期徒刑10月等一切情狀，分
    別量處如主文所示之刑，並就被告所犯無駕駛執照駕車過失
    致人傷害罪部分，依刑法第41條第1項前段諭知易科罰金之
    折算標準。
  ㈥至檢察官雖以被告前因公共危險案件，經法院判決有期徒刑8
    月確定，於109年7月4日入監執行完畢，而應論以累犯等語
    。然檢察官並未就構成累犯之事實及應加重其刑之具體事項
    提出相關證明方法，依最高法院刑事大法庭110年度台上大
    字第5660號裁定意旨，本院自無庸就此部分依職權調查並為
    相關之認定，況被告此部分前科素行，已依刑法第57條第5
    款規定，於量刑時予以審酌，附此敘明。
據上論斷，應依刑事訴訟法第273條之1第1項、第299條第1項前
段、第300條，判決如主文。
本案經檢察官高永翰提起公訴，檢察官范文欽到庭執行職務。
中　　華　　民　　國　　111 　年　　11　　月　　3 　　日
                  刑事第五庭    法　官  李宜穎
以上正本證明與原本無異。
如不服本判決應於收受送達後20日內向本院提出上訴書狀，並應
敘述具體理由；如未敘述上訴理由者，應於上訴期間屆滿後20日
內向本院補提理由書（均須按他造當事人之人數附繕本）「切勿
逕送上級法院」。
中　　華　　民　　國　　111 　年　　11　　月　　3 　　日
　　　　　　　　　　　　　　　　書記官 黃挺豪
附錄本判決論罪科刑法條：
刑法第185條之3第1項
駕駛動力交通工具而有下列情形之一者，處三年以下有期徒刑，
得併科三十萬元以下罰金：
一、吐氣所含酒精濃度達每公升零點二五毫克或血液中酒精濃度
    達百分之零點零五以上。
二、有前款以外之其他情事足認服用酒類或其他相類之物，致不
    能安全駕駛。
三、服用毒品、麻醉藥品或其他相類之物，致不能安全駕駛。
　
道路交通管理處罰條例第86條第1項
汽車駕駛人，無駕駛執照駕車、酒醉駕車、吸食毒品或迷幻藥駕
車、行駛人行道或行經行人穿越道不依規定讓行人優先通行，因
而致人受傷或死亡，依法應負刑事責任者，加重其刑至二分之一
。　　

刑法第284條
因過失傷害人者，處一年以下有期徒刑、拘役或十萬元以下罰金
；致重傷者，處三年以下有期徒刑、拘役或三十萬元以下罰金。